【裁判字號】    90,訴,100
【裁判日期】    900703
【裁判案由】    懲治盜匪條例
【裁判全文】
臺灣苗栗地方法院刑事判決                            九十年度訴字第一號
    公  訴  人  臺灣苗栗地方法院檢察署檢察官
    被      告  乙○○
    指定辯護人  本院公設辯護人 戊○○
右列被告因懲治盜匪條例案件，經檢察官提起公訴（九十年度偵字第一二七五號），
本院判決如左：
    主  文
乙○○無罪。
    理  由
一、本件公訴意旨略以：
    乙○○基於意圖為自己不法所有之概括犯意，先於民國九十年二月十七日凌晨一
    時許，持水果刀至苗栗縣造橋鄉○○村○鄰○○路四十號（萊爾富超商），以該
    水果刀抵住該店員甲○○之背部、聲言搶劫而脅迫甲○○交出店內財物，致甲○○不能抗拒而將該店收銀機中錢財裝入乙○○備置之黃色小塑膠袋中，共約新台
    幣六百餘元，乙○○得手後旋即駕駛機車離去，嗣乙○○復承前之犯意，於同年
    三月六日十七時六分許，頭戴安全帽至上址，持預藏之水果刀指向店內人員丁○○，喝令丁○○將錢放入乙○○備置之白色塑膠袋中，丁○○不予理會並伺機走
    向櫃台出取出預置之木棍與乙○○抵抗，並高喊搶劫，乙○○至此始倉惶駕駛機
    車逃逸而未得逞，迨同日十七時十三分許，乙○○復持不明物體不明何意返回上
    址，於見據報前往處理之員警則迅速離開。嗣經黃鴻偉指明強盜之人乙○○，經
    警循線於同日十八時十分許，在造橋鄉大龍村一鄰中間十八間乙○○住處查獲並
    扣得水果刀一支及安全帽一頂，因認被告乙○○涉有懲治盜匪條例罪嫌云云。
二、訊之被告堅決否認有何強盜犯行，辯稱：伊因身体不適曾到苗栗市弘大醫院就醫
    ，九十年二月十七日當天人還在住院，跟本未到萊爾富超商，也不知發生何事；
    又伊於同年三月六日十七時係外出購買維士比，未至上開超商等語。指定辯護人
    則辯稱：本件公訴人指訴被告犯有連續盜匪罪嫌，不外以被害人甲○○、丁○○
    之指證及渠等於偵訊中指認被告無所遲疑、復有證人丙○○指證被告向其借用藍
    白相間之夾克再行駕車外出且於搭載丙○○時，該車即未懸掛車牌而於遭警逮捕
    時，丙○○正為該車懸掛車牌等情作為認定罪嫌之依據。
  （一）就被告被訴於九十年二月十七日凌晨一時許之盜匪罪嫌部分
  １、就被害人甲○○之指認言
        雖被害人甲○○於警訊時及偵訊中皆立即指認被告即是該案之搶匪。惟證人
    甲○○復於同日偵訊時稱：「二月十七日員警有來處理，並要我指認是否為被告
   ，當時我無法完全確認。」而證人丁○○（即同年三月六日下午十七時零六分遭
   搶之被害人）於同日偵訊時亦稱：「第一次案發後，員警請甲○○指認，但認不
   出。」是以案發後，員警曾請被害人甲○○指認，但甲○○並無法指認出被告即
   是行搶之嫌犯。惟其於事隔數十日後竟能立即指認被告即是行搶之人，足證其指
   認顯與常理有違，又其於警局之指認係於該超商第二次被搶（即同年三月六日）
   後始偕同該次被搶之被害人丁○○至警局指認，是以其指認顯係受證人丁○○之
   指認所影嚮始作出相同之指認。因此尚難據證人甲○○具有瑕疵之指認即認被告
   確為該犯行之行為人。
   ２、就扣案之水果刀言
    雖本案於案發後即同年三月六日員警至被告家中逕行搜索並扣有水果刀一把
    ，但該扣案之水果刀已為證人甲○○於偵訊中否認係作案之水果刀，是以扣案之
    水果刀亦不能作為認定被告有罪之證據。
        綜上論斷，就被告被訴於九十年二月十七日凌晨至苗栗縣造橋鄉○○村○鄰
  ○○路四十號（萊爾富超商）強劫一事，並無任何積極證據足以證明被告確有被訴
  之犯罪事實，復以被告於審判中亦陳稱其於同年二月十三日至二月十七日因病住於
  苗栗縣弘大醫院，此有該院之住院病歷在卷可稽。此外本院於九十年六月十九日勘
  驗扣案錄影帶時，發現該搶嫌體型屬瘦高型，與被告身型係壯碩型亦有明顯差異。
  是以，依前開最高法院七十九年度台上字第四九八六號判例，就檢察官指訴被告於
  九十年二月十七日凌晨一時許至甲○○所任職之萊爾富超商強劫一事，尚難遽為有
  罪之判決。
（二）就被告被訴於九十年三月六日下午十七時零六分之盜匪罪嫌部分言
  １、就被害人丁○○之指認及證詞言
        被害人丁○○於九十年三月六日在苗栗縣警察局造橋分駐所指認嫌犯時，陳
    稱搶匪之特徵為：「男，約一百七十公分，體壯，長髮，臉上有很多青春痘，行
    搶時穿綠色長袖Ｔ恤、黑色西裝褲。」惟查該名強劫之嫌犯於行搶時頭戴全罩式
    安全帽，應無判斷其究係長髮抑或短髮之可能。況被告於同年三月六日當天直至
    被警至其住處逮獲時始終穿著黃色Ｔ恤，與證人丁○○所指稱嫌犯係穿著綠色長
    袖Ｔ恤有顯著差異。又據本院於九十年六月十九日勘驗扣案之錄影帶（即九十年
    三月六日下午十七時零六分至十四分之萊爾富超商錄影帶）時發現搶嫌體型瘦高
    ，與被告之體型係壯碩型有異，故搶匪與被告顯非同一人，已至為明顯，因此證
    人丁○○於九十年三月六日在苗栗縣警察局造橋分駐所所為之指認顯係於警察逮
    獲被告後，依其在警局所見之被告特徵來描述當時行搶之嫌犯。而此等指認顯有
    瑕疵，尚難據此即認定被告有罪。
        其次，證人丁○○於警訊時稱發生搶案後「我就回店裏報警處理，約過了七
  分鐘許，該名搶匪又回來手裡拿著不明物體要來報復還沒走進店裡，搶匪看見警方
  前來於是就騎著該未懸掛車牌快速離去。」惟查經本院於九十年六月十九日勘驗當
  日之錄影帶，於九十年三月六日下午十七時十三分時一名身著藍白相間外套男子騎
  重型機車停駐於門外路旁並未下車，且未有手持不明物。於警方未趕到前，該男子
  即已離去足證雖該名身著扣案藍白相間外套之男子即為被告，但被告並未有如證人
  所指稱手持不明物要來對其實施報復，及所稱還沒走進店裡看見警方前來於是就騎
  著該車快速離去等事實。此外參酌證人丁○○於警訊時堅決地表示被告二次行搶皆
  係持相同水果刀且其作案之水果刀即為扣案之水果刀而證人丁○○於第一次搶案發
  生時不在現場已為其所承認，而該扣案之水果刀並非發生第一次搶案時嫌犯所持之
  水果刀亦為證人甲○○證實，因此證人丁○○既於第一次行搶時不在現場，而在現
  場之被害人甲○○已證實扣案之水果刀並非嫌犯行搶之水果刀，則不在現場之丁○○堅決表示扣案之水果刀即為被告二次行搶之作案工具顯與事實不符。綜上所述，
  證人丁○○之指證不但與事實不符，且對於未親身聞見之事實亦以個人意見憶測之
  ，而其指認嫌犯之特徵依前開論述又係於案發後在警局內見在場之被告而加以描述
  ，不但於本院勘驗之結論不同，且與事實不符，因此證人丁○○之指認及指證顯有
  瑕疵，依前開刑事訴訟法第一百五十五條第二項、第一百六十條、最高法院三十二
  年度上字第九七一號判例及最高法院七十六年度台上字第四九八六號判例所示，尚
  難據此即認定被告為有罪。
  ２、就扣案之水果刀及安全帽言
        本件扣案之水果刀及安全帽係員警於九十年三月六日十九時十五分至被告家
    中搜索後所扣押之犯罪工具。其搜索時間距案發時已有二小時有餘，而其扣案之
    水果刀係於被告家中取出，惟該扣案之水果刀並非同年二月十七日嫌犯行搶甲○○時所持之工具已為證人甲○○證實，雖證人丁○○於警訊時證稱該扣案水果刀
    即為嫌犯於同年三月六日行搶時所持之工具，但其指證不但與事實不符且顯有瑕
    疵已如前述，因此尚難以一把一般人於住家中皆會存在，且係於被告家中廚房取
    出之水果刀即認定該扣案之水果刀為被告犯罪之工具，遽為被告有罪之認定。又
    雖本件亦扣有安全帽一頂，但被告家中之安全帽有六頂之多，而該安全帽又未經
    被害人指認。且經本院勘驗，於本年三月六日嫌犯行搶被害人丁○○時所戴之安
    全帽其標幟呈菱形，與扣案之安全帽其標幟呈梅花形式顯有不同，因此亦難以該
    扣案之安全帽即作為認定被告有罪之證據。
        綜上論斷，被害人丁○○之指證不但與事實不符且有所瑕疵，而扣案之水果
    刀及安全帽亦無法認定為被告犯罪之工具，因此依前開判例及刑事訴訟法相關之
    規定所示，對於檢察官指訴被告於民國九十年三月六日十七時零六分至被害人丁○○所任職之萊爾富超商強劫一事，尚難形成有罪之心證，因此請求對被告諭知
    無罪之判決，以免冤抑。
三、經查：本件公訴人之所以認定被告涉犯連續強盜罪行，無非係憑証人甲○○、丁○○二人之指認及扣案之水果刀、安全帽等為依据，然被告自始至終皆否認公訴
    人所指訴之犯行，而証人甲○○於警訊時初稱其無法完全指認被告，隔數日後又
    稱能指認被告即係二月十七日來店行搶之嫌犯，其指証顯有瑕疵，已難為認定被
    告有罪之依据；本院九十年六月十九日當庭勘驗二月十七日之錄影帶，影帶中之
    嫌犯身著深色上衣体型高瘦，與被告之体型壯碩顯有不同，況被告於九十年二月
    十三日至同月十七日在苗栗市弘大醫院住院就診，有該院九十年六月五日弘院字
    第一二八六號函及附件病歷長附卷可查，是被告有不在場之証明，其既在醫院就
    診，衡情自不可能於二月十七日凌晨一時到案發現場作案，此部分被告之犯行，
    尚難認定。
四、次查，証人丁○○於九十年三月六日在苗栗縣警察局造橋分駐所指認嫌犯時，陳
    稱搶匪之特徵為：「男，約一百七十公分，體壯，長髮，臉上有很多青春痘，行
    搶時穿綠色長袖Ｔ恤、黑色西裝褲。」然該名強劫之嫌犯於行搶時頭戴全罩式安
    全帽，依常情應無判斷其究係長髮抑或短髮之可能。況被告於同年三月六日當天
    直至被警在其住處逮獲時始終穿著黃色Ｔ恤，與證人丁○○所指稱嫌犯係穿著綠
    色長袖Ｔ恤有顯著差異。又據本院於九十年六月十九日勘驗扣案之錄影帶（即九
    十年三月六日下午十七時零六分至十四分之萊爾富超商錄影帶）時發現搶嫌身著
    灰色上衣深色長褲體型瘦高，與被告之體型係壯碩型有異；同時影帶中之嫌犯行
    搶時所戴之安全帽其標幟呈菱形，與扣案之安全帽其標幟呈梅花形式顯有不同，
    況安全帽及水果刀均非在現場查獲，而係在被告家中取出之物，參以水果刀乃一
    般家庭削水果必備之物，機乎每個家庭均備有，甚至有二、三把者亦比比皆是，
    難僅憑証人丁○○有瑕疵之指証，即認定被告之罪行。
五、末查，固然被告曾向朋友丙○○借用藍白色外套，且曾請丙○○幫忙裝車牌，然
    本院勘查扣案之錄影帶，影帶中之搶嫌均無身著藍白色外套者已如前述，是難据
    此即為被告不利之認定，且縱使被告確騎未掛車牌之機車，亦屬違規之問題或有
    犯案之可疑，亦不得据此即認定被告確犯下本案之罪。綜上所述，尚乏積極証据
    足以証明被告犯罪，自應為被告無罪之諭知。
據上論斷，應依刑事訴訟法第三百零一條第一項前段，判決如主文。
本案經檢察官 陳 佞 如 到庭執行職務
中    華    民    國    九十      年    七      月      三          日
                                       台灣苗栗地方法院刑事第一庭
                                           法  官  林  誌  誠
右正本證明與原本無異。
如不服本判決，應於送達後十日內向本院提出上訴狀(須附繕本)，上訴於台灣高等
法院台中分院。
                                           書記官  蕭  榮  峰
中    華    民    國    九十      年    七      月      三          日


司法院資訊處製作；財團法人民間司法改革基金會備份。
